臺灣基隆地方法院民事裁定  
110年度消債更字第9號
聲  請  人      
即  債務人  陳靜芳    住○○市○○區○○路000巷00弄00○0                      號

代  理  人  高啟霈律師（法扶律師）
上列債務人聲請消費者債務清理更生事件，本院裁定如下：
    主  文
聲請駁回。
聲請程序費用由聲請人負擔。
    理  由
一、按債務人不能清償債務或有不能清償之虞者，得依本條例所
    定更生或清算程序，清理其債務；聲請更生或清算不合程式
    或不備其他要件者，法院應以裁定駁回之，但其情形可以補
    正者，法院應定期間先命補正；消費者債務清理條例（下稱
    消債條例）第3條、第8條分別定有明文。衡以消債條例之立
    法目的，在於經濟上陷於困境之消費者，若任其於惡性循環
    之債務窘境中自生自滅，其將衍生嚴重之社會問題，致難以
    維持安定之社會經濟秩序，故有予以分別情形依更生或清算
    之程序清理其債務之必要，藉以妥適調整其與相關債權人間
    之權利義務關係，以謀求消費者經濟生活之更生機會，健全
    社會經濟發展。惟私法上債之關係，係以當事人間之信賴關
    係為基礎，為社會經濟組織之重要支柱，故當事人於以法律
    行為追求自己之利益之際，亦應顧及對方之利益，並考量債
    權債務在社會上的作用，本於誠實及信用之原則，行使其債
    權及履行其債務，故消費者欲以消債條例調整其所負義務，
    自應本於誠信原則之本旨，僅在其不能清償債務或有不能清
    償之虞而使其陷於經濟上之困境時，始得准許之，以避免藉
    此善意之立法而惡意圖謀減免債務，致使社會陷於道德危險
    。又於聲請更生或清算時，法院審酌上開條文所謂「不能清
    償或有不能清償之虞」，允宜綜衡債務人全部收支、信用、
    財產及勞力（技術）狀況，評估是否因負擔債務，而不能維
    持人性尊嚴之最基本生活條件，所陳報之各項支出，是否確
    屬必要性之支出，如曾有協商方案或受強制執行，其協商條
    件或強制執行後所餘是否已無法兼顧個人生活之基本需求等
    情，為其判斷之準據。
二、聲請意旨略以：聲請人即債務人前曾向最大債權銀行即中國
    信託商業銀行股份有限公司（下稱中信銀行）申請消債條例
    前置協商，然因聲請人前有大量借款情形，致中信銀行未能
    提供還款方案而協商不成立。聲請人每月底薪新臺幣（下同
    ）2萬7,000元，另依銷售額領取獎金，大致可履行每月1萬2
    ,000元之更生方案，因每月需清償銀行高額債務，並扶養2
    名未成年子女，而有不能清償債務之情形，故依法向本院聲
    請更生等語。
三、經查：
　㈠聲請人於本件聲請前5年未從事營業活動，未經法院裁定開始
    清算程序或宣告破產，且無擔保或無優先權之債務總額未逾
    1,200萬元，其雖於109年10月向最大債權銀行請求協商債務
    清償方案，然因協商前密集貸款，且嗣後申辦貸款本息展延
    ，致協商不成立等情節，有中信銀行110年4月14日陳報狀在
    卷可稽，並據聲請人提出財團法人金融聯合徵信中心當事人
    綜合信用報告─債務清理條例前置協商專用債權人清冊、107
    、108年度綜合所得稅各類所得資料清單、勞工保險被保險
    人投保資料表、109年11月16日前置協商不成立通知書、戶
    籍謄本(現戶全戶)、109年度各類所得扣繳暨免扣繳憑單、
    台新銀行存摺內頁等件為證，堪信為真實。從而，本件聲請
    即與消債條例第2條第1項、第42條第1項、第151條之程序要
    件相符；準此，本院應予評估之要件，當屬衡諸聲請人目前
    之全部收支暨其財產狀況，聲請人是否已達不能維持最低生
    活條件，而有「不能清償債務或有不能清償之虞」之情形？
　㈡茲審核其要件如下：
　⒈本件截至債權人因本院通知而陳報債權額之時止，聲請人無
    擔保或無優先權之「本金及利息債務」，累計達111萬9,280
    元（合作金庫商業銀行雖稱該「原住民微型經濟活動貸款」
    為有擔保債權，然聲請人並未以自己財產擔保該債務，依辦
    理消費者債務清理事件應行注意事項第21條第1款規定，仍
    應計入無擔保債務），此有債權人提出之陳報內容存卷為憑
    。而聲請人現今名下並無可供變現換價之土地、房屋等財產
    ，業據本院調閱稅務電子閘門財產所得調件明細表為證，是
    以聲請人現無足可抵充該債務之財產，當可認定。
　⒉聲請人主張將自110年4月1日起至新公司任職，每月底薪2萬7
    ,000元，另依銷售額領取獎金，本院參酌聲請人108年度綜
    合所得稅各類所得資料清單、109年度任職新加坡商旭潤有
    限公司臺灣分公司之各類所得扣繳暨免扣繳憑單等，可認聲
    請人聲請更生前2年間即108年1月起至109年12月止之平均每
    月收入，應以4萬8,254元計算【計算式：(585,273元＋572,8
    15元)÷24＝48,254元，元以下四捨五入，下同】。
　⒊聲請人主張其每月必要支出共2萬3,900元（含飲食費6,000元
    、業務工作所需之交通費5,000元、電話費900元、家用7,00
    0元及扶養2名子女費用5,000元），未逾消債條例第64條之2
    第1、2項規定【衛生福利部公告之110年度臺灣省（含基隆
    市）每人每月最低生活費為13,288元，故聲請人每月必要生
    活費用應為1萬5,946元（13,288元×1.2倍＝15,946元），加
    計聲請人與配偶共同扶養2名未成年子女，每月尚須支出1萬
    5,946元（15,946元×2÷2＝15,946元），故聲請人每月必要性
    支出總計3萬1,892元（15,946元＋15,946元＝31,892元）】，
    並無不合。是依聲請人每月收入4萬8,254元扣除每月必要支
    出2萬3,900元以後，聲請人每月尚餘2萬4,354元可供清償。
　⒋承上，聲請人無擔保或無優先權之「本金及利息債務」，累
    計達111萬9,280元，而聲請人為71年次出生，現年39歲，所
    積欠之上開債務，依每月清償2萬4,354元計算，不逾4年（
    計算式：1119,280元÷24,354元/月＝46月即3年又10月，小數
    點以下無條件進位，下同）即可清償完畢，況聲請人亦自陳
    每月得以清償1萬2,000元，亦不需8年（計算式：1119,280
    元÷12,000元/月＝94月即7年又10月）即可還清，又聲請人距
    法定退休年齡65歲尚有長達26年之職業生涯可期，且有工作
    能力，實難認其現況有不能清償債務之情形存在。
四、綜上所述，本件聲請人每月具有相當之收入，且依其工作、
    勞力狀況所具之清償能力以觀，並無不能清償債務或有不能
    清償之虞之情事存在，是其本件更生之聲請於法未合，應予
    駁回。
五、結論：本件聲請為無理由，依消債條例第11條第1項、第8 
    條前段，裁定如主文。
中　　華　　民　　國　　110 　年　　6 　　月　　23　　日
              　　民事庭法　官　林淑鳳
以上正本係照原本作成。
如不服本裁定，應於裁定送達後10日內向本院提出抗告狀，並繳
納抗告費1,000元。
中　　華　　民　　國　　110 　年　　6 　　月　　23　　日
                        書記官　陳櫻姿